【裁判字號】    99,訴緝,23
【裁判日期】    990609
【裁判案由】    偽造文書等
【裁判全文】
臺灣士林地方法院刑事判決              99年度訴緝字第23號
公  訴  人  臺灣士林地方法院檢察署檢察官
被      告  乙○○
            甲○○
上列被告因偽造文書等案件，經檢察官提起公訴（85年度偵字第
7252號），本院判決如下：
    主  文
本件免訴。
    理  由
一、本件公訴意旨略以：同案被告林崑湖（業因死亡而判決公訴
    不受理在案）係錫林工業股份有限公司（以下簡稱錫林公司
    ）負責人，同案被告賴梗楠（業經本院以86年度訴字第980
    號判決判處有期徒刑六月，緩刑二年在案）係泰林金屬股份
    有限公司（以下簡稱泰林公司）負責人，同案被告張清熙（
    業經本院以86年度訴字第980 號判決判處有期徒刑六月，緩
    刑二年在案）係和密成特殊金屬股份有限公司（以下簡稱和
    密特公司）負責人，被告甲○○係該三家公司之總經理，被
    告乙○○係旭龍金屬股份有限公司（以下簡稱旭龍公司）及
    和密成有限公司（以下簡稱和密成公司）負責人，同案被告
    許麗惠（業經本院以86年度訴字第980 號判決判處有期徒刑
    六月，緩刑二年在案）係惠涵貿易有限公司（以下簡稱惠涵
    公司）負責人，均係從事業務之人，共同經營該等家族企業
    （以下簡稱泰林集團）。於民國80年間，泰林集團即已呈現
    營運不佳之情形，被告林崑湖等人竟基於共同意圖為自己不
    法所有之概括犯意，先由泰林公司與和密特二家公司對開、
    旭龍、和密成與惠涵三家公司互開內容不實（實際並無交易
    ）之統一發票，以造成公司營運狀況極優之假象，而獲得國
    內銀行對該集團之信用，足以生損害於他人。此外，泰林集
    團向合運企業或金陽企業等其他集團買貨時，常向各銀行辦
    理國內信用融資，然後串通賣方將押匯所得匯回，再另行交
    付票據予賣方以支付貨款，使賣方（合運集團）能再以同一
    筆交易向銀行辦理客票融資，而泰林集團亦可獲取銀行對其
    還債能力之信用；再以下列詐術向各銀行騙取財物：（一）
    以虛假之業績騙使各銀行陷於錯誤而給予信用貸款；（二）
    於83年3 月間，向不知情之經緯企業有限公司負責人黃永澤
    與雨星企業有限公司負責人江銘桐調借支票，並在該等支票
    偽造「正鋒五金行」之背書，再開立內容不實（實際上並無
    交易）之泰林、旭龍、和密特等公司之統一發票，持向華南
    銀行淡水分行、土地銀行淡水分行、中國商業銀行三重分行
    等銀行佯稱該等支票係出售貨物予經緯公司與雨星公司所取
    得之交易上客票，而辦理客票融資，使該等銀行陷於錯誤而
    交付貸款。（三）分批少量向不同銀行申辦國內及國外遠期
    信用狀授信，再於到期前即83年中秋假期時集中將貨物賤賣
    ，得款後轉匯至大陸泰林集團關係企業，被告乙○○及甲○
    ○並潛逃至大陸至今未歸。因認被告乙○○及甲○○上開行
    為涉有刑法第216 條、第215 條、第210 條及第339 條第1
    項之罪嫌。
二、按案件時效已完成者，應諭知免訴之判決；又免訴之判決，
    得不經言詞辯論為之，刑事訴訟法第302條第2款及第307條
    分別定有明文。次按，於中華民國94年1 月7 日刑法修正施
    行前，其追訴權或行刑權時效已進行而未完成者，比較修正
    前後之條文，適用最有利於行為人之規定，為民國95年7 月
    1 日施行之刑法施行法第8 條之1 所明定。查修正後刑法第
    80條第1 項及修正前刑法第80條第1 項關於追訴權時效期間
    之規定不同，修正後刑法所定追訴權時效期間較長，表示行
    為人被追訴之期限較久，自屬對行為人不利，比較結果自以
    修正前刑法第80條之規定較有利於行為人，本件關於追效權
    時效，自應適用修正前刑法第80條之規定，是關於追訴權時
    效之停止進行及其期間之計算，亦應一體適用修正前刑法第
    83條之規定。
三、經查：本件被告乙○○、甲○○被訴於83年9 月間涉犯刑法
    第216 條、第215 條、第210 條及第339 條第1 項之罪嫌，
    經公訴人於86年10月12日提起公訴，嗣因被告甲○○、乙○
    ○逃匿，而由本院於88年9 月6 日發布通緝，致審判之程序
    不能開始；然其所觸犯之上開罪名，依修正前刑法第80條第
    1 項第2 款之規定，其追訴權時效為10年；另依修正前同法
    第83條第1 項、第3 項規定及參照司法院29年院字第1963號
    解釋，本案追訴權之時效期間均應加計因通緝而停止之2 年
    6 月期間，共計為12年6 月；惟自公訴人於85年8 月5 日開
    始偵查，迄至本院88年9 月6 日發布通緝日間（應扣除公訴
    人於86年10月12日提起公訴至86年10月21日繫屬本院之該段
    期間），依司法院大法官63年度釋字第138 號解釋，此時追
    訴權既無不行使之情形，自不生時效進行之問題，是本件追
    訴權時效應於99年4 月8 日完成，揆諸前揭之說明，爰不經
    言詞辯論，逕為免訴判決之諭知。
據上論斷，應依刑事訴訟法第302條第2款、第307條判決如主文
。
中    華    民    國    99    年    6    月    9    日
                  刑事第八庭審判長法  官  黃雅君
                                  法  官  孫萍萍
                                  法  官  陳俞婷
以上正本證明與原本無異。
如不服本判決應於收受判決後10日內向本院提出上訴書狀，並應
應敘述具體理由。其未敘述上訴理由者，應於上訴期間屆滿後20
日內向本院補提理由書(均須按他造當事人之人數附繕本)「切勿
逕送上級法院」。
                                  書記官  簡湘雲
中    華    民    國    99    年    6    月    9    日

司法院資訊處製作；財團法人民間司法改革基金會備份。
